臺灣高等法院刑事裁定　　　　　　　 100年度侵聲再字第28號
再審聲請人　
即受判決人　呂忠進
送達代收人　蔡如雅
上列聲請人因家暴妨害性自主案件，對於本院98年度上訴字第50
90號，中華民國99年5 月11日確定判決（原審案號：臺灣桃園地
方法院98年度訴字第991 號），聲請再審，本院裁定如下：
    主  文
再審之聲請駁回。
    理  由
一、聲請重新審理意旨略以：(一)A 女曾於另案指稱其姑丈在民國
    94年間以相同情節對其性侵等情，業經臺灣高等法院臺南分
    院100 年度侵上訴字第232 號判決無罪確定，足以彈劾A 女
    指述之憑信性，而該另案判決於本案原確定判決前已存在，
    原事實審法院未及審酌，自屬發現確實之新證據。(二)證人 A
    女於100年9月21日於律師見證下，重新簽立和解書，足證 A
    女係衷心願意原諒被告，且此事實於原確定判決前即已存在
    ，如經審酌，聲請人必能獲減輕刑責之判決，是上開和解書
    亦為得聲請再審之新證據。(三)證人A 女於偵查及審理中證述
    之聲請人犯罪經過有諸多瑕疵，例如聲請人雖解開A 女之牛
    仔褲扣子及拉鍊，惟如非聲請人使A 女躺平，並褪下其牛仔
    褲，聲請人不可能於A女側睡之情形下，自A女腰後伸手至 A
    女內褲中，以手指對A女為性交行為。原審法院依證人A女之
    指證，認定事實，有違經驗法則及論理法則，是證人A 女於
    本案偵審中所為證述，得為聲請再審之新證據，爰刑事訴訟
    法第420條第1項第6款規定聲請審理云云。
二、按有罪之判決確定後，為受判決人之利益聲請再審，必其聲
    請之理由合於刑事訴訟法第420 條第1 項所定情形之一或同
    法第421 條事由者，始得准許之。又刑事訴訟法第420 條第
    1 項第6 款所謂發現確實之新證據，係指該證據於事實審法
    院判決前已經存在，為法院、當事人所不知，不及調查斟酌
    ，至其後始行發現，且就證據本身形式上觀察，固不以絕對
    不須經過調查程序為條件，但必須顯然可認為足以動搖原有
    罪確定判決，而為受判決人無罪、免訴、免刑或輕於原判決
    所認罪名之判決者為限。故受理聲請再審之最後事實審法院
    ，應就聲請再審理由之所謂「新證據」，是否具備事實審判
    決前已經存在，為法院、當事人所不知，事後方行發現之「
    嶄新性」，及顯然可認足以動搖原有罪確定判決，應為無罪
    、免訴、免刑或輕於原判決罪名之「顯然性」二要件，加以
    審查，為判斷應否准予開始再審之準據（最高法院93年度台
    抗字第98號裁定意旨參照）。
三、經查：
（一）再審聲請意旨雖主張臺灣高等法院臺南分院100 年度侵上
      訴字第232 號判決之案件，與本案情節相同，該案被告卻
      獲無罪判決，足以彈劾證人A 女於本案證述內容之憑信性
      云云。惟查本院99年5 月11日98年度上訴字第5090號判決
      對聲請人判處成年人故意對少年以違反其意願之方法而為
      性交罪刑後，經最高法院於100年8月11日駁回再審聲請人
      即被告之上訴確定；而聲請人所指之臺灣高等法院臺南分
      院100 年度侵上訴字第232號判決係於100年8 月23日宣判
      ，並非於本院98年度上訴字第5090號案件事實審法院判決
      前已經存在，而為法院、當事人所不知，不及調查斟酌，
      至其後始行發現之新證據，自不具「嶄新性」，而與刑事
      訴訟法第420條第1項第6 款之要件有悖。況不同案件之事
      實互有差異，法院應視個案情形，依憑證據獨立審酌判斷
      、適用法律，不受他案認定事實、理由之拘束，是自形式
      上觀察，聲請人提出之臺灣高等法院台南分院100 年度侵
      上訴字第232 號案件判決，難認有顯然可認足以動搖原有
      罪確定判決，而應為受判決人無罪或輕於原確定判決所認
      罪名之情形，自非判決後發現之確實新證據，無從據以聲
      請再審。
（二）聲請人雖提出其與證人A女於100年9 月21日重新簽立之和
      解書，主張A 女已衷心願意原諒再審聲請人，且此事實於
      原確定判決前已存在云云。惟再審聲請人所提於100年9月
      21日重新簽立之和解書，既係原確定判決後始另作成，核
      與刑事訴訟法第420條第1項第6款所定「新證據」係指「
      於原事實審法院判決前已經存在者」有間，故不能以該10
      0年9月21日重新簽立之和解書聲請再審。至被告於本院上
      訴審所陳已與A 女和解，請求從輕發落等節，業經原判決
      以：證人A 女證述：先前之和解書係不得已才簽署，因媽
      媽希望其原諒被告，媽媽說被告幫其家裡很多，被告母親
      也一直打電話給其媽媽求取原諒，原本其不想簽，但因媽
      媽一直哭，其不想和媽媽吵架，不得已才簽名的等語明確
      ，因認A 女前簽署之和解書並非出自其本人衷心意願，爰
      不將之納為減輕被告刑責之依據；是聲請人於上開案件事
      實審判決前提出之和解書，業經原確定判決敘明不憑以減
      輕聲請人刑責之事由，而為判決前所明知、業已注意、調
      查、審酌，非判決後發現，不具備「嶄新性」，亦非判決
      後發現之確實新證據，不得據此聲請再審。
（三）再審聲請意旨另以：證人A 女就聲請人行為過程之證述有
      諸多瑕疵，原事實審法院就此認定事實有違經驗法則及論
      理法則，故證人A 女於上開案件偵查及審理時之證述得為
      聲請再審之新證據云云。然原事實審法院如何依再審聲請
      人即被告之供述及證人A 女於偵查及法院之證述內容得其
      心證，乃法院採證認事職權之範疇，且證人A 女於偵查及
      原審之證述，究否可採，既經原確定判決臚列事證並逐一
      敘明得心證之理由（見本院98年度上訴字第5090號判決第
      8 至10頁），顯為判決前所明知、業已注意、調查、審酌
      ，並非判決後發現，不具備「嶄新性」，自非刑事訴訟法
      第420條第1項第6 款所定之「新證據」，不得據以聲請再
      審。至再審聲請意旨泛言原確定判決採信證人A 女證述，
      有違經驗法則及論理法則云云，係空言指摘原判決是否違
      背法令之問題，亦與刑事訴訟法第420條第1項第6 款再審
      事由有無之判斷無涉，不足為聲請再審之理由，附此說明
      。
四、綜上所述，本件再審聲請，所憑之事由核均與刑事訴訟法第
    420 條第1 項第6 款之規定不符，難認有理由，應予駁回。
據上論斷，應依刑事訴訟法第434條第1項，裁定如主文。
中    華    民    國   100    年    11    月    18    日
                  刑事第七庭審判長法  官   溫耀源
                                  法  官   張傳栗
                                  法  官   朱瑞娟
以上正本證明與原本無異。
如不服本裁定，應於裁定送達後5日內向本院提出抗告狀。
                                  書記官   郭家慧
中    華    民    國   100    年    11    月    18    日